【裁判字號】    98,消債更,358
【裁判日期】    981230
【裁判案由】    更生事件
【裁判全文】
臺灣臺南地方法院民事裁定           98年度消債更字第358號
聲請人  甲○○
上列聲請人因消費者債務清理事件聲請更生，本院裁定如下：
    主    文
更生聲請駁回。
聲請費用由聲請人負擔。
    理    由
一、本件聲請意旨略以：聲請人即債務人甲○○有不能清償債務
    之情事，前已提出債權人清冊，以書面向最大債權金融機構
    中國信託商業銀行股份有限公司（以下簡稱中國信託銀行）
    請求共同協商債務清償方案，然債務人現無任何財產，每月
    收入僅新臺幣（下同）2萬多元， 已不足以支付每月必要之
    生活及扶養開支，其負債總額為1,161,968元， 中國信託銀
    行提出分177期、0利率、每月還款4,700元之協商方案 （以
    下簡稱系爭債務清償方案），然債務人最多只能負擔每月還
    款2,000元，因此無法與中國信託銀行成立協商。 債務人無
    擔保或無優先權之債務總額未逾1,200萬元， 復未經法院裁
    定開始清算程序或宣告破產，為此，依消費者債務清理條例
    提出本件更生之聲請等語。
二、按消費者債務清理條例之所以賦予債務人得選擇以重建型之
    更生程序或清算型之清算程序清理其債務，係欲藉以妥適調
    整債務人與債權人及其他利害關係人間之權利義務關係，保
    障債權人獲得公平受償，並謀求消費者經濟生活之更生及社
    會經濟之健全發展；惟若債務人履行債務並無困難，僅係為
    圖謀減免債務，而不為債務之履行，自有違債權契約為誠信
    契約之本旨；又在債務人已積欠債權人債務之情形下，如債
    權人已提出得分期清償之債務清償方案，而債務人在得維持
    基本生活條件之情形下，並非無法履行該債務清償方案，卻
    仍圖如往常般之消費行為，自難認已不能清償債務或有不能
    清償之虞，自不應賦予債務人得依消費者債務清理條例聲請
    更生或清算程序清理其債務。
三、聲請人前揭主張，固據提出財產及收入狀況說明書、債權人
    清冊、協商不成立證明書等為憑，惟查：
（一）本件前置協商程序中，中國信託銀行綜合評估聲請人每月
      應可還款4,700元，惟聲請人表示僅能月付2,000元，因此
      協商不成立，有協商不成立證明書1紙及債權銀行陳報狀1
      份在卷可稽，合先敘明。
（二）聲請人每月得用以清償債務之金額明細如下：
    1.收入明細：聲請人每月收入約26,280元（參卷附聲請人於
      前置協商申請人財產及收支狀況說明書內所載之每月收入
      明細計算）。
    2.必要支出明細如下：
      (1)依行政院內政部所公告98年度臺灣省低收入戶最低生活
        費用每人每月為9,829元， 該生活費標準係按照政府最
        近一年平均每人消費支出（包括食品費、衣著鞋襪費、
        房租水電費、家居管理費、醫療保健費、交通通訊費、
        娛樂教育費及雜項支出）百分之60訂定，有內政部頒布
        歷年最低生活費一覽表可憑，是應認聲請人每月之生活
        費用為9,829元。 從而，該最低生活費用既已包含食、
        衣、住、行等費用在內，尚不得再另計房租等費用。
      (2)按父母對於未成年之子女，有保護及教養之權利義務；
        其扶養程度應按受扶養權利者之需要與負扶養義務者之
        經濟能力及身分定之，觀之民法第1084條第2項、第111
        9條定有明文； 另按未成年子女部分既係依附於父母提
        供之住所共同生活，且其日常生活較為單純，是其基本
        生活費用當與成人之基本生活費用不同（如房租費、家
        居管理費、通訊費等費用即非未成年子女基本生活所需
        費用）。聲請人於財產及收入狀況說明書內自陳，其每
        月生活必要支出2名子女侯瑋仁（10歲）、侯墣伶（9歲
        ）之扶養費為各3,500元， 並提出戶籍謄本為憑，依上
        揭法條意旨，經本院審酌聲請人之子女侯瑋仁、侯墣伶
        均為未成年人，認確有應受聲請人扶養之必要，而其所
        陳每月扶養費金額為各3,500元，亦屬合理。 是聲請人
        此部份之主張，為有理由。
      (3)合計：16,829元 【計算式：9,829元（聲請人每月生活
        費用）＋7,000元（聲請人每月支出其2名未成年子女之
        扶養費）＝16,829元】。
    3.結算：聲請人每月收入為26,280元，扣除其必要生活支出
      16,829元後，其每月得用以支付債務之金額為9,451元。
（三）聲請人之資產：本院依職權調閱聲請人自95年至97年度稅
      務電子閘門財產所得調件明細表所示，聲請人名下並無財
      產。
（四）綜上，聲請人每月得以支付債務之金額為9,451元， 依系
      爭債務清償方案， 聲請人每月僅需支付4,700元之分期款
      ，是認聲請人應有能力按期履行系爭債務清償方案，並維
      持基本生活開支。從而，聲請人主張其不能清償債務或有
      不能清償之虞云云，不足採信。
（五）至聲請人另稱尚有債權外賣予資產管理公司，無法納入協
      商，因此無法與最大債權人中國信託銀行達成還款協議等
      情。惟為妥適調整債務人與債權人及其他利害關係人間之
      權利義務關係，保障債權人獲得公平受償，並謀求消費者
      經濟生活之重建復甦機會，債務人非不可請求上開民間公
      司依循消費者債務清理條例所規定之協商程序，訂定適當
      合理可行之清償方案，以避免對其等資產管理公司負擔高
      額之償還金額，而致無法履行對其他債權人之協商條件，
      以符合消費者債務清理條例兼顧保障債權人公平受償及重
      建復甦債務人經濟生活之立法目的。況聲請人積欠元誠第
      二基金資產管理股份有限公司（以下簡稱元誠資產管理公
      司）之債權僅158,309元， 而元誠資產管理公司已函覆本
      院可提供本金無息96期之分期攤還條件，經以96期計算聲
      請人之積欠元誠資產管理公司之前揭債務，每月僅需支付
      1,649元分期款， 而聲請人每月得以支付債務之金額扣除
      每月需支付之前揭協商款項後，尚有餘額4,751元【9,451
      元－4,700元＝4,751元】，應認足夠聲請人履行上開資產
      管理公司所提之還款條件，是則債務人自當戮力還款，與
      資產管理公司達成還款協議。是以，聲請人未曾依循消費
      者債務清理條例所規定之協商程序，向資產管理公司請求
      協商，即遽斷其恐無餘力處理上開積欠之債務，並主張其
      不能清償債務云云，亦難採信。
四、末按債務人需有不能清償債務或有不能清償之虞者，始得依
    消費者債務清理條例聲請更生程序清理其債務，消費者債務
    清理條例第3 條定有明文。本件聲請人既非不能清償債務或
    有不能清償之虞，則其所為本件更生之聲請，於法無據，不
    應准許。
五、依消費者債務清理條例第15條，民事訴訟法第95條、第78條
    裁定如主文。
中    華    民    國    98    年    12    月    30    日
                          臺灣臺南地方法院民事第三庭
                                  法  官  王 獻 楠
上為正本，係照原本作成。
如不服本裁定，應於裁定送達後10日內向本院提出抗告狀（須附
具繕本），並應繳納抗告費新台幣1,000元。
中    華    民    國    98    年    12    月    30    日
                                  書記官  李 靜 怡

司法院資訊處製作；財團法人民間司法改革基金會備份。
